臺灣士林地方法院交通事件裁定　　　　 96年度交聲字第663號
原處分機關　臺北市交通事件裁決所
異　議　人
即受處分人　甲○○
上列受處分人因違反道路交通管理處罰條例案件，對於臺北市
交通事件裁決所民國96年7 月10日所為之處分（原處分案號：
北市裁二字第裁22-AB0000000號），聲明異議，本院裁定如下：
    主  文
異議駁回。
    理  由
一、
（一）按違反道路交通管理事件統一裁罰基準及處理細則第48條
      第1 項規定「違反道路交通管理事件，行為人認為舉發之
      事實與違規情形相符者，得於接獲通知單後，親自或委託
      他人持該通知單，不經裁決向指定之處所，逕依裁罰標準
      執行並繳納罰鍰結案」，同細則第58條第2 項原規定「依
      本細則第48條第1 項辦理經繳納罰鍰結案後逾20日不得再
      提出異議」，然違反道路交通管理事件統一裁罰基準及處
      理細則業經95年6 月30日修正公布，而依修正後第59條第
      2 項（即修正前第58條第2 項）則規定為「依第48條第1
      項辦理經繳納罰鍰後，若有不服者，得於20日內向處罰機
      關陳述。」，是依修正後之違反道路交通管理事件統一裁
      罰基準及處理細則第59條第2 項規定，行為人經繳納罰鍰
      後，若有不服者，自得於20日內向處罰機關陳述，並得依
      法提起聲明異議。
（二）然細鐸該法條文義，可知違反道路交通管理事件之行為人
      ，逕依裁罰基準執行繳納罰鍰，得視為結案，而毋庸由交
      通監理、裁決機關裁決者，必以行為人「認為舉發之事實
      與違規情形相符者」為限。是倘行為人雖依照裁罰標準繳
      納罰鍰，然仍認為舉發事實與違規情形不符，而有爭執提
      出申訴者，即與前開規定不符，此時，交通監理、裁決機
      關仍需依照有關行政程式調查事實並為裁決，亦即該違反
      道路交通管理事件並不當然因此結案。換言之，究其新法
      之立法意旨，異議人於繳納罰鍰後，若有不服，原則上要
      於20日內向處罰機關提出陳述，若未於20日內向處罰機關
      提出陳述，應視為異議人認為舉發之事實與違規情形相符
      ，而喪失異議權。在例外的情形下，由異議人提出於繳納
      罰鍰後於20日內有不服之具體證據，證明當初繳納罰款後
      認為舉發之事實與違規情形不符。按「道路交通管理處罰
      條例所定罰鍰之處罰，行為人接獲違反道路交通管理事件
      通知單後，於15日內得不經裁決，逕依第92條第3 項之罰
      鍰基準規定，向指定之處所繳納結案；不服舉發事實者，
      應於15日內，向處罰機關陳述意見；其不依通知所定期限
      前往指定處所聽候裁決，且未依規定期限繳納罰鍰結案或
      向處罰機關陳述意見者，處罰機關得逕行裁決之」，道路
      交通管理處罰條例第9 條第1 項揭諸甚明。觀諸受處分人
      於不服原處分之情形，必須於15日內向處罰機關陳述意見
      ；而在自動繳納後不服之情形，不可能毫無限制的讓受處
      分人於何時提出陳述都可以，此無非破壞行政處分之安定
      性及浪費行政資源，故新法修正之「得於20日內向處罰機
      關陳述」應係強制規定，20日期滿，受處分未向處分機關
      陳述，或未有具體表示不服之事實，即喪失異議權。
二、經查，本件異議人既未於收到舉發違反道路交通管理事件通
    知單15日內向臺北市交通事件裁決所提出陳述，裁決所自無
    製作裁決書之義務。又本件受處分人已於95年12月25日繳納
    罰鍰結案，其若有不服，依前揭規定，自應於繳納罰鍰後20
    日內向處罰機關陳述，亦即異議人應於95年12月25日起算20
    日內向處罰機關陳述，方屬合法，惟異議人遲至96年6 月5
    日始向臺北市交通事件裁決所遞狀申訴，有申訴狀內所蓋之
    臺北市交通事件裁決所收文章日期存卷可證，故其申訴已逾
    期，顯不合法律上程式，且無從補正，揆諸首揭說明，自應
    將異議人之異議駁回。
三、據上論斷，應依道路交通案件處理辦法第18條前段，裁定如
    主文。
中　　華　　民　　國　　96　　年　　11　　月　　30　　日
　　　　　　　　　交通法庭法　官　賴邦元
以上正本證明與原本無異。
如不服本裁定應於送達後5 日內，向本院提出抗告狀。
      　　　　　　　　　  書記官　游育慈
中　　華　　民　　國　　96　　年　　11　　月　　30　　日
